臺灣臺南地方法院民事判決　　　　　　　96年度訴字第1256號
原　　　告　甲○○
訴訟代理人　黃進祥律師
　　　　　　江順雄律師
　　　　　　黃建雄律師
被　　　告　乙○○
上列當事人間請求清償借款事件， 經本院於民國96年9月28日言
詞辯論終結，判決如下：
    主      文
被告應給付原告新臺幣壹佰肆拾貳萬貳仟柒佰捌拾肆元，及自民
國九十六年七月二十一日起至清償日止，按週年利率百分之五計
算之利息。
訴訟費用由新臺幣壹萬伍仟壹佰伍拾柒元由被告負擔。
本判決於原告以新臺幣肆拾捌萬元為被告供擔保後，得假執行。
    事實及理由
壹、程序方面：
一、按訴狀送達後，原告不得將原訴變更或追加他訴。但擴張或
    減縮應受判決事項之聲明者，不在此限，此民事訴訟法第25
    5條第1項第3款定有明文。 本件原告原起訴請求「被告應給
    付原告新臺幣（下同）1,467,784元， 及自起訴狀繕本送達
    被告翌日起至清償日止， 按週年利率百分之5計算之利息」
    ，嗣於本院審理中更正聲明為 「被告應給付原告1,422,784
    元，及自起訴狀繕本送達被告翌日起至清償日止，按週年利
    率百分之5計算之利息」， 核係減縮應受判決事項之聲明，
    揆諸上開規定，尚無不合，應予准許。
二、本件被告乙○○經合法通知，未於言詞辯論期日到場，核無
    民事訴訟法第386條所列各款情形， 應依原告之聲請，由其
    一造辯論而為判決。
貳、實體方面：
一、本件原告起訴 （原告原係聲請核發本院96年度促字第38105
    號支付命令，經被告於法定期間合法提出異議，以支付命令
    之聲請，視為起訴）主張：
（一）被告乙○○邀原告為連帶保證人，分別於民國89年11月16
      日、90年10月26日向訴外人中興商業銀行（已於94年3月1
      9日聯邦商業銀行概括承受）借款新臺幣（下同）7,350,0
      00元、3,650,000元。詎被告自95年2月起竟未依約繳納本
      息，致原告屢受銀行催促，並欲拍賣原告與被告二人共有
      之土地，原告乃於95年6月21日及96年5月29日，代被告向
      上開銀行清償自95年2月26日起至96年5月26日止之本金及
      利息合計1,422,784元（先前書狀誤載為1,467,784元）。
（二）本件原告亦曾自91年6月10日至94年3月26日，代被告乙○
      ○清償系爭借款之本金及利息共計4,653,210元， 此業經
      本院以94年度訴字第748號民事判決確定在案。 另又於94
      年4月26日起至95年2月25日止，代被告乙○○清償系爭借
      款之本金及利息共計934,626元， 此亦經本院95年度訴字
      第523號民事判決確定在案。 又原告為被告代償上開金額
      後，期間經原告多次催促還款，被告均遭置之不理。為此
      ，爰依連帶保證人代位求償權之法律關係提起本件訴訟，
      並聲明： 如主文第1項所示，並陳明願供擔保請准宣告假
      執行。
二、被告乙○○未於言詞辯論期日到場，惟據其先前所提民事聲
    明異議狀陳稱： 本院96年度促字第38105號支付命令，債務
    人與債權人另有糾葛，特具狀聲明異議等語置辯。
三、得心證之理由：
（一）本件原告起訴主張之前揭事實，業據其提出代償日期及金
      額明細表1紙、 聯邦銀行台南分行所出具之證明書30紙、
      、 本院94年度訴字第748號民事判決1份及其確定證明書1
      紙、本院95年度訴字第523號民事判決1份及其確定證明書
      1紙附卷 （見本院96年度促字第38105號卷第4頁至第33頁
      ；本院卷第22頁至第30頁）可憑，並有聯邦商業銀行台南
      分行96年9月18日（96）聯台南字第238號函及其函送之借
      款展期約定書、借據、增補契約、代償證明書、授信利息
      收據、授信本息收據、單筆授信攤還與收息記錄查詢單及
      聯邦商業銀行客戶貸放歷史明細表等件在卷（見本院卷第
      44頁至第127頁）可按。 被告乙○○雖對本院96年度促字
      第38105號支付命令聲明異議， 惟其96年8月9日所具民事
      聲明異議狀僅陳稱： 本院96年度促字第38105號支付命令
      ，債務人與債權人另有糾葛，特具狀聲明異議等語，有民
      事聲明異議狀1份存卷 （見本院卷第3頁、第4頁）可參，
      並未就原告主張為其代償系爭借款本息之事實，提出書狀
      為具體之聲明、陳述或爭執。又被告已於96年9月3日受合
      法通知，有本院送達證書2紙存卷（見本院卷第13頁、第1
      4頁），而於言詞辯論期日不到場， 亦未再提出任何書狀
      或證據資料爭執。綜合上開證據資料及說明，自堪信原告
      之主張為真實。
（二）按連帶保證為保證之一種，並非連帶債務，其特點在於其
      債務不失其附從性，主債務人與連帶保證人間之關係，應
      適用關於保證之規定，主債務人與連帶保證人間並無分擔
      部分（最高法院88年度台上字第1169號判決參照）。次按
      保證人向債權人為清償後，於其清償之限度內，承受債權
      人對於主債務人之債權。但不得有害於債權人之利益，民
      法第749條定有明文。 又按保證人向債權人代償後，債權
      人對於主債務人之債權即移轉於保證人，因之保證人得就
      實際代償之數額，向主債務人求償（最高法院18年上字第
      1561號判例參照）。查原告係擔任被告向訴外人中興商業
      銀行借款之連帶保證人，則原告與被告間無分擔部分，並
      應適用關於保證之規定，則原告為被告向訴外人聯邦商業
      銀行代償1,422,784元， 就實際代償之數額，依上開說明
      ，自得向被告如數求償。
四、末按給付有確定期限者，債務人自期限屆滿時起，負遲延責
    任。給付無確定期限者，債務人於債權人得請求給付時，經
    其催告而未為給付，自受催告時起，負遲延責任。其經債權
    人起訴而送達訴狀，或依督促程序送達支付命令，或為其他
    相類之行為者，與催告有同一之效力，民法第229條第1項、
    第2項定有明文。 又遲延之債務，以支付金錢為標的者，債
    權人得請求依法定利率計算之遲延利息。但約定利率較高者
    ，仍從其約定利率；而應付利息之債務，其利率未約定，亦
    無法律可據者，週年利率為百分之5， 亦為同法第233第1項
    及第203條所明定。 查本件原告請求被告給付代償之金額，
    未定有給付期限，則原告請求自起訴狀繕本送達被告之翌日
    起，按週年利率百分之5計算之利息，並無不合； 又本件起
    訴狀繕本於96年7月20日送達於被告，有本院送達證書1紙在
    卷（見本院96年度促字第38105號卷第42頁）足憑， 則原告
    併請求自起訴狀繕本送達被告翌日即 96年7月21日起至清償
    日止，按週年利率百分之5計算之遲延利息， 核與上開規定
    並無違背，自無不合。
五、從而， 原告依民法第749條保證人代位權之規定，請求被告
    應給付原告1,422,784元， 及自起訴狀繕本送達之翌日即96
    年7月21日起至清償日止，按週年利率百分之5計算之法定遲
    延利息，即有理由，應予准許。
六、本件依民事訴訟法87條第1項確定訴訟費用額 （即原告減縮
    聲明後之裁判費15,157元， 至逾減縮後聲明1,422,784元以
    外原告所繳納之裁判費，自應由原告負擔 ）如主文第2項所
    示。
七、原告陳明願供擔保，聲請求宣告假執行，核無不合，爰酌定
    相當之擔保金額，准許之。
八、據上論結，本件原告之訴為有理由， 依民事訴訟法第385條
    第1項前段、第78條、第87條第1項、第390條第2項，判決如
    主文。
中　　華　　民　　國　　96　　年　　 9　　月　　29　　日
                        民事第二庭　　法　官  陳金虎
以上為正本係照原本作成。
如對本判決上訴，須於判決送達後20日內向本院提出上訴狀（須
附繕本）。
中　　華　　民　　國　　96　　年　　 9　　月　　29　　日
                                      書記官  朱小萍
